【裁判字號】    98,訴,2785
【裁判日期】    990316
【裁判案由】    給付貨款
【裁判全文】
臺灣板橋地方法院民事判決              98年度訴字第2785號
原      告  台灣鑄鋁股份有限公司
法定代理人  蘇碧姬
訴訟代理人  劉秋絹律師
複代理人    葉繼升律師
被      告  鎮碁國際有限公司
法定代理人  王齡娸
訴訟代理人  蕭隆泉律師
複代理人    沈孟賢律師
上列當事人間請求給付貨款事件，經本院於民國99年2月23日言
詞辯論終結，判決如下：
    主  文
被告應給付原告新臺幣玖拾陸萬仟佰柒拾壹元及自民國98年
6月7日起至清償日止，按年息5%計算之利息。
訴訟費用由被告負擔。
本判決於原告提供新臺幣拾萬元之擔保後准予假執行；但被
告於假執行程序實施前，如以新台幣玖拾陸萬仟佰柒拾壹元
供擔保後，得免為假執行。
    事實及理由
甲、程序方面：
    本件被告未於最後言詞辯論期日到場，核無民事訴訟法第38
    6條所列各款情形，應依原告之聲請，由其一造辯論而為判
    決。
乙、得心證之理由：
一、原告起訴主張：
（一）被告於民國98年3、4月間向原告採購鑄鋁門板及鑄鋁板等
      產品，採購金額分別為98年3月間為新台幣（下同）85萬
      1792元，98年4月11萬1579元，共計96萬3371元，均經原
      告依被告之指示送達至處所，有該等收貨人員簽單及發票
      可稽。原告幾經催促未獲付款，乃於98年6月6日委請律師
      以台北雙連郵局存證號碼01034存證信函催告付款，該存
      證信函於同日送達被告，惟仍不獲置理。
（二）按「買受人應按物之性質，依通常程序從速檢查其所受領
      之物。如發見有應由出賣人負擔保責任之瑕疵時，應即通
      知出賣人。買受人怠於為前項之通知者，除依通常之檢查
      不能發見之瑕疵外，視為承認其所受領之物」，民法第35
      6 條定有明文，上開法文非僅排除瑕疵擔保請求權而己，
      更含有承認受領之物符合約定品質之意思表示擬制。其否
      認所交付之貨物有何瑕疵，且本件於98年3、4月間交付系
      爭買賣貨物為兩造所不爭執，依被告所提翔泰公司、竑翔
      工程行等相關單據及照片，被告係自行主張系爭貨物於98
      年4、5月進行修補，再據其所提出商品瑕疵照片，被告所
      稱之瑕疵以通常檢查，肉眼判斷均可發現，惟原告公司未
      接獲被告關於系爭貨物瑕疵之通知。況且被告所提出之：
      被證1翔泰公司之出貨單、發票影本未能說明係為其所
        主張之瑕疵修補所為，原告否認。
      被證2之照片無法認定為本件買賣貨物，系爭商品為門
        板，被告出貨來源並非僅原告一處，自照片外觀難以判
        定為本件買賣貨物。
      被證3竑翔公司之估價單，僅略說明工程項目係新莊市
        ○○路226號對面、北市○○○路○段286巷，其位址籠
        統不明，究否存在該門板已有疑問，縱存在該處所，則
        該處所之商品如何能認定為本件買賣貨物，原告否認上
        開單據之真正。
（三）另被告99年1月19日答辯書狀主張曾以函文通知原告涉有
      侵害被告所有新式樣第D126169號專利權，惟函文內竟無
      一提及系爭貨物存在瑕疵之情事，顯見於交付當時並無瑕
      疵。退步言縱系爭貨物存在瑕疵，被告以專利權侵害為由
      拒付貨款，則當時竟未就瑕疵問題為任何通知，依前揭所
      述，被告亦有承認受領之物符合約定品質之意思表示，即
      無臨訟再予主張瑕疵而拒絕付款之理由。另被告亦主張原
      告侵害其專利權，而以其對原告之損害賠償請求權為訴訟
      上之抵銷，其就此答辯之事實予以否認。爰依民法第367
      條規定，請求給被告給付貨款等語。
（四）聲明：
      被告應給付原告96萬3371元並自98年6月7日起至清償日
        止，按年息5%計算之利息。
      原告願供擔保請准宣告假執行。
二、被告雖未於最後言詞辯論期日到場，惟據其先前到場以：
    其先後於98年3月31日、4月28日向原告買受鑄鋁門板，再自
    行與門體組合為完整之門。然原告交付之物其中金字塔型門
    板25片有底面不平整之瑕疵，致無法與門體組合，其不得已
    另製作門體，支出20萬元，有發票可證。又原告交付之門板
    表面有砂孔之瑕疵，其為免工期延誤，自行雇工修復補漆工
    程，支出40萬5000元，此有訴外人竑翔公司之估價單可稽。
    依民法354條第1項、第359條、第360條規定，原告應賠償此
    60萬5000元之損害，其得主張抵銷之。另原告涉有侵害其新
    式樣專利情事，就此專利損害，其亦主張抵銷等語置辯。並
    答辯聲明：
    原告之訴及其假執行之聲請駁回。
    如受不利之決，願供擔保請准宣告免為假執行。
三、原告主張被告於98年3、4月間向其採購鑄鋁門板及鑄鋁板等
    產品，採購金額共計96萬3371元，其已交付貨物，被告尚積
    欠貨款未付等情，為被告所自認，此部分原告之主張應屬真
    實。惟被告抗辯稱原告交付之貨物有瑕疵，其得主張抵銷等
    情，則為原告所否認，從而本件爭執要點厥為：被告得否主
    張瑕疵抗辯。
四、按當事人主張有利於己之事實，就其事實有舉證之責任，民
    事訴訟法第277條定有明文。又事實有常態與變態之分，其
    主張常態事實者無庸負舉證責任，反之，主張變態事實者，
    則須就其所主張之事實負舉證責任，本件被告抗辯原告交付
    之買賣標的物存在瑕疵，該瑕疵之事實為變態事實，且係有
    利於被告之事實，參照上開說明，自應由被告就其主張之瑕
    疵負舉證責任。經查，被告雖提出照片及訴外人出具之發票
    、估價單為證，然此照片、發票、估價單均屬私文書，而私
    文書之真正，他造當事人有爭執者，舉證人應負證明其真正
    之責，此觀民事訴訟法第357條之規定自明。本件原告已否
    認被告所提上開證據之真正性，被告復未能證明上開證據之
    真正，故被告抗辯瑕疵存在之情，應屬未盡舉證之責，不能
    採信。
五、況按買受人應按物之性質，依通常程序從速檢查其所受領之
    物。如發現有應由出賣人負擔保責任之瑕疵時，應即通知出
    賣人。買受人怠於為前項之通知者，除依通常之檢查不能發
    現之瑕疵外，視為承認其所受領之物。不能即知瑕疵，至日
    後發現者，應即通知出賣人，怠於為通知者，視為承認其所
    受領之物，民法第356條定有明文。本件依被告所舉修補瑕
    疵之發票、估價單證物，係分別於98年5月26日、4月27日製
    作，顯然在此期日之前，如有瑕疵被告已發現並為修補情事
    ，然其未即通知出賣人即本件原告，參照上開法條之規定，
    視為承認其所受領之物，故原告反駁稱被告喪失瑕疵抗辯權
    ，應屬有據。又買受人因物有瑕疵，而得解除契約或請求減
    少價金者，其解除權或請求權，於物之交付後6個月間，不
    行使而消滅，民法第365條第1項亦有規定。本件被告抗辯其
    可減少價金云云，然系爭買賣最遲於98年4月完成交貨，被
    告延至本院99年1月19日言詞辯論期日，始主張減少價金60
    萬5000元，顯然已逾前揭6個月之期間，被告自不得再主張
    物有瑕疵而請求減少價金，亦不得主張因物有瑕疵致修補損
    害，得與原告之請求抵銷云云。至於被告另謂原告告侵害其
    專利權，其對原告之損害賠償請求權為本件訴訟上之抵銷云
    云，原告亦否認有何侵害專利權情事，此部分抵銷之抗辯亦
    不足採信。
六、綜上，原告依據買賣價金給付請求權，主張被告應給付96萬
    3371元並自存證信函送達被告催告付款翌日即98年6月7日起
    至清償日止，按年息5%計算之利息，核屬有理由，應予准許
    。兩造均陳明願供擔保，聲請宣告准、免假執行，經核合於
    法律之規定，爰分別酌定相當之擔保金額宣告之。本件為判
    決基礎之事證已臻明確，本院經逐一斟酌兩造所提其餘攻擊
    、防禦方法，均與前開論斷結果無礙，爰不再一一論述，併
    此敘明。
丙、據上論結，本件原告之訴為有理由，依民事訴訟法第385 條
    1項前段、第78條、第390條第2項、第392條第2項，判決如
    主文。
中    華    民    國    99    年    3    月    16     日
                  民事第二庭    法  官  陳財旺
以上正本係照原本作成。
如對本判決上訴，須於判決送達後20日內向本院提出上訴狀。
中    華    民    國    99    年    3    月    16     日
                                書記官  林珊慧

司法院資訊處製作；財團法人民間司法改革基金會備份。
